【裁判字號】    98,交聲,994
【裁判日期】    981209
【裁判案由】    聲明異議
【裁判全文】
臺灣臺南地方法院交通事件裁定     98年度交聲字第994號
移送機關    交通部公路總局嘉義區監理所麻豆監理站
異議人即
受處分人    甲○○
上列受處分人因違反道路交通管理處罰條例案件，對於交通部公
路總局嘉義區監理所麻豆監理站民國98年8月6日所為之裁決處分
（處分案號：麻監裁罰字第裁75-DB0000000號），聲明異議，本
院裁定如下：
    主  文
異議駁回。
    理  由
一、原處分意旨略以：受處分人即異議人甲○○（下稱異議人）
    於民國（下同）98年3月30日9時45分許，駕駛車牌號碼9B-6
    227號自用一般小客車，行經台7線巴陵大橋，因汽車駕駛人
    不依規定使用燈光，交通部公路總局嘉義區監理所麻豆監理
    站（下稱移送機關）以其違規事證明確，依道路交通管理處
    罰條例第42條及違反道路交通管理事件統一裁罰基準表之規
    定，裁處新台幣2,000元。
二、本件聲明異議意旨略以：本件違規地點道路旁所標示的是開
    頭燈，要開大燈的法規並未宣導於民眾，尤其當時天氣晴朗
    ，路面上無霧亦無雨，所以異議人開小燈並不違法，為此聲
    明異議，請求撤銷原處分等語。
三、按汽車駕駛人，不依規定使用燈光者，處新臺幣一千二百元
    以上三千六百元以下罰鍰，道路交通管理處罰條例第42條定
    有明文。
四、經查：
  (一)異議人遭警舉發，於98年3月30日9時45分許，駕駛車牌號碼
    9B-6227號自用一般小客車，行經台7線巴陵大橋，因汽車駕
    駛人不依規定使用燈光，經警攔停舉發之事實，為異議人自
    承在卷，並有違規舉發照片2幀及桃園縣政府警察局桃警局
    交字第DB0000000號舉發違反道路交通管理事件通知單1紙附
    卷可憑，堪予認定。
  (二)惟異議人辯稱當時天氣晴朗、視線良好等情，故開小燈行駛
    即可云云，然依道路交通安全規則第109條第5款規定，行經
    公路主管機關或警察機關公告之山區○○○路線之路段應依
    標誌指示使用燈光，且該路段起迄點及路段中均有標示牌明
    確告知應全天候開頭燈，此有桃園縣政府警察局大溪分局98
    年9月29日溪警分交字第09820255960號函暨檢附之標誌照片
    2幀在卷可稽。再查，主管機關公告特定山區公路全天候應
    開頭燈，乃因山區公路蜿蜒曲折，行車視線常遭山壁阻擋，
    尤其是轉彎處更是行車視線之死角，全天候使用車頭燈，藉
    由車輛提供光線照明，較能清楚辨識對向車輛及行車路況，
    藉此提醒駕駛人以免發生危險，故不容許駕駛人自行判斷開
    燈與否，以免因個人主觀認定標準不一，致前開規範目的無
    法達成。是本件異議人駕駛上開車輛，雖係於日間、陽光充
    足之天候行經台7線巴陵大橋路段，亦應遵循規定開亮頭燈
    增加照明，不得僅憑其個人主觀因素或價值判斷，任意決定
    遵守或不遵守，否則交通秩序難以維持，非但影響道路交通
    安全及用路人權益，亦將使道路交通法規形同具文，是本件
    異議人以前揭情詞置辯，並非可採。
五、綜上所述，異議人確有於前揭時、地駕駛上開車輛不依規定
    使用燈光之違規行為，移送機關依道路交通管理處罰條例第
    42條及違反道路交通管理事件統一裁罰基準表等規定，裁處
    受處分人罰鍰新台幣2,000元，核無違誤，本件異議為無理
    由，應予駁回。
六、據上論斷，應依道路交通管理處罰條例第87條第2項、道路
    交通案件處理辦法第19條，裁定如主文。
中    華    民    國    98    年    12    月    9     日
                     交通法庭   法  官   陳淑勤
以上正本證明與原本無異。
如不服本裁定，應於送達後5日內，向本院提出抗告狀。
                                書記官   謝國欽
中    華    民    國    98    年    12    月    10    日


司法院資訊處製作；財團法人民間司法改革基金會備份。
